行　政　法　院　判　決　　　　　　　　　　　　　八十八年度判字第一九○八號
　　原　　　告　甲○○
　　被　　　告　臺灣鐵路管理局
右當事人間因退休事件，原告不服行政院人事行政局中華民國八十七年九月七日八十
七局企字第○二○三四一號再訴願決定，提起行政訴訟，本院判決如左︰
　　主  文
原告之訴駁回。
　　事  實
緣原告原係被告所屬餐旅服務總所員工，為依據交通事業人員任用條例任用之鐵路局
佐級資位人員，經被告查明其係民國（下同）二十二年二月二十五日出生，已符台灣
鐵路事業人員退休規則有關年滿六十五歲命令退休之規定要件，遂於八十七年二月七
日以八十七鐵人三字第○○二七六八號函核定原告自同年三月一日屆齡退休，並核給
一次退休金併領月退休金。而原告以其退休生效日依公務人員退休法施行細則第七條
第二項規定應為八十七年七月十六日，及核給之退休金應包括「專業加給」」一項，
對之提起訴願、再訴願，均遭決定駁回，遂提起行政訴訟，茲摘兩造訴辯意旨於次
：
原告起訴意旨及補充理由略謂︰一、依據中央法規標準法第十一條：法律不得牴觸憲
法，命令不得牴觸憲法或法規，．．．。第十七條，法規對某一事項適用或準用其他
法規之規定者，其他法規修正後，適用或準用修正法之法規。及第十六條〞法規對其
他法規所規定同一事項而為特別規定者，應優先適用之，其他法規修正後，仍應優先
適用。公務人員退休法第五條及施行細則第七條之規定，乃為照顧全國軍、公、教人
員俾便軍、公、教人員一體得享調整待遇，年終獎金、考績（成）獎金等福利「特別
規定」。絕對應該優先適用。非如再訴願決定書所謂〞尚無適用公務人員退休法暨施
行細則相類似規定之餘地」之說。其決定明顯不當。二、被告自民國五十一年實施交
通事業資位制乃比照郵、電，訂定任用，退撫等規則報行政院核定後施行，公路局、
各港務局隨後相繼比照鐵路局方式先後實施之，並非如再訴願決定所謂。並無訂定退
休規則之說，證明其決定不當。原告二月十一及二月二十三日兩次上書行政院長請求
救助，蕭院長批交人事局處理後，因而引起人事局重而立即致電省人事處催促被告
速予實施，足以證明該措施之不當，更證明決定書之不當矣！三、再訴願決定書所稱
「按台灣鐵路管理局自民國五十八年七月改支未實施用人費率交通人員待遇，將其原
支之統一薪俸、生活補助費及職務加給等併為薪額一項」之說，純屬謊言，不過是將
統一薪俸改名為本俸，生活補助費改名為專業加給而已，何來併為薪額一項之事﹖更
證明決定書之不當，綜合以上各點，所作決定根本不足以服人，更尤其者，竟謂「各
事業機構適用不同之退休法令，主要係因各事業經營管理特性之需要。由於規定不同
，致彼此間之權益不盡相同之處」。忘卻了萬法不離其宗之旨，又謂：惟上述問題因
屬法規適用之決定事項，與人民權益因行政處分直接受有損害性質有別，自宜由法規
主管機關併同整體公務人員退休法制考量研訂，尚不屬訴願救濟之範疇云云。誠不知
其何所依據，原告依法向各機關首長陳情結果，僅獲得被告於爭執時完全相同之答復
，提起訴願、再訴願，結果依然不得直，何來由法規主管機關併同考量可言。原告並
未要修法，僅主張依法適用退休生效日期暨依法核發退休金足矣！何謂「與人民權益
因行政處分直接受有損害性質有別」﹖難道原告權益因行政處分受到嚴重損害非屬人
民權益﹖原告難道已喪失了中華民國人民的身份﹖不能享有訴願法所定之保障﹖以上
所述足以證明再訴願決定書之違法不當；另對被告答辯所稱：「本局資位人員退休，
向係適用本局單行規定．．．而非依『公務人員退休法』辦理」。證諸：台北地檢署
處分書所載之祁川生主任證詞資位人員退休生效日期則適用修正前，公務人員退休法
之簡薦委同．．．」足以證明資位人員原本適用而非不適用。又所謂「自五十八年七
月起已取銷『職務加給』，故退休金內涵自無涵蓋職務加給在內」。等語，誠不知所
云為何﹖原告所主張乃是再訴願決定書第三頁第十一行後段：「按台灣鐵路管理局係
自民國五十八年七月改支未實施用人費率．．．將其原支之統一薪俸、生活補助費．
．．併為薪額一項。」之生活補助費（現改名為專業加給）因其並未併為薪額內而要
求併入核給而已，並未主張要求所謂「職務加給」也。為此，狀請判決將原處分撤銷
等語。
被告答辯意旨略謂︰一、查被告所屬資位人員退休，向係適用被告單行規定「台灣鐵
路事業人員退休規則」，而非依「公務人員退休法」辦理。因「台鐵退休規則」第五
條第一項規定年齡滿六十五歲者，應命令退休，故被告所屬資位人員屆齡命令退休向
以屆滿六十五歲之次月一日為生效日。次查「公務人員退休法」於八十四年七月一日
修正後，其施行細則第七條修訂為「．．．命令退休人員，其於一月至六月間出生者
，至遲以七月十六日為退休生效日．．．其於七月至十二月出生者，至遲以次年一月
十六日為退休生效日」，被告曾報請所屬資位人員命令退休生效日期比照新制公務人
員退休法規定之生效日期辦理，奉省府函示宜併同整體退休法制之修訂予以考量。而
被告研擬之資位人員改適用新制公務人員退撫法案尚未獲上級機關核准，因此其命令
退休生效日仍維持原制。原告於民國二十二年二月二十五日出生，依「台鐵退休規則
其命令退休生效日應為八十七年三月一日，惟原告堅持以本（八十七）年七月十六日
為退休生效日，並於命令退休事實表「退休年月日」欄自填為八十七年七月十六日。
按員工退休事實表雖由當事人填寫，但服務單位仍負有審核責任。服務單位於審核時
發現與規定不符時，基於職責須更正申請人退休事實表填寫錯誤部分（將其所填退休
年月日「八十七年七月十六日」更改為「八十七年三月一日」），乃係本於職權為之
，並無不當之處。二、有關質疑被告所屬人事室主任八十七年二月七日並未到公，如
何判行其退休案部分：查依被告機關分層負責明細表規定，高員級（非主管）、員級
、佐、士級人員退休案由第二層（主任）核定，並在備註欄加註除特案外授權人事室
決行。原告退休前因係佐級人員，其退休案應屬被告所屬人事室主任代為判行範圍。
而被告所屬人事室主任祁川生自八十七年二月六日十五時起至七日十二時共二天，前
往省府人事處參加研商預算員額表修正案會議，原告退休案於六日下午即由職務代理
人依據前述分層負責規定，予以決行判發；至所稱其退休核定函原發文日期為八十七
年二月十六日部分，根據被告所屬行政處文書課書面說明，該退休核定函於二月七日
送繕，打字時誤植為二月十六日，經校對發現有誤更正為二月七日並加蓋校對章，於
文書作業上並無違失、三、查被告適用之「未實施用人費率交通事業機構職員薪額及
專業加給標準表」，明定專業加給及主管職務加給不列入退休、撫、保俸計算。又
待遇項目，因奉行政院令自五十八年七月起已取消「職務加給」，故退休金內涵自無
涵蓋職務加給在內原處分並無違誤，請駁回原告之訴等語。
　　理  由
按「法規對其他法規所規定之同一事項而為特別之規定者，應優先適用之。其他法規
修正後，仍應優先適用。」為中央法規標準法第十六條所明定。而台灣鐵路事業人員
退休規則第一條規定：「台灣鐵路事業人員（以下簡稱鐵路事業人員）之退休，依本
規則行之。」第二條規定：「本規則所稱退休之台灣鐵路事業人員，係指台灣鐵路管
理局暨所屬機構，依交通事業人員任用條例任用之編制內現職人員而言。」第五條第
一項第一款規定：「鐵路事業人員具有左列情形之一者，應命令退休：一年齡滿六十
五歲者。．．．」；第七條第一項第二款規定：「依本規則退休人員按左列規定，核
給一次退休金及月退休金．．．二服務已滿十年者，給予一次退休金及月退休金。」
；第八條第一項規定：「退休金之數額，按退休人員最後在職時之月薪額暨職務加給
合計數為一個月退休金應給額，依左列規定核給之：一一次退休金，服務一至二十年
者，每滿一年按月給予一個月退休金，二十一年上每滿一年加給半個月退休金。二月
退休金，服務一至二十年者，每滿一年按月給予一個月退休金百分之二點五，二十一
年至三十年，每滿一年加給百分之一點五，三十一年以上每滿一年加給百分之零點五
。」台灣鐵路事業人員退休規則既就其適用對象、退休生效要件、以及退休金之內涵
等予以特別規定，自應優先予以適用，尚無適用公務人員退休法暨其施行細則相類似
規定之餘地。本件原告係被告所屬餐旅服務總所員工，為依據交通事業人員任用條例
任用之鐵路局佐級資位人員其民國二十二年二月二十五日出生之事實，經被告查明，
且為原告所不爭執，被告以原告於八十七年二月二十四日屆滿六十五歲，乃依台灣鐵
路事業人員退休規則核定原告於八十七年三月一日屆齡退休，並核給一次退休金三二
‧五個月暨併領月薪額之七二‧五月退休金，揆諸首揭法條規定，並無違誤，原告不
服，循序提起行政訴訟如事實欄起訴意旨所載。查台灣鐵路事業人員退休規則第二條
規定「本規則所稱退休之台灣鐵路事業人員，係指台灣鐵路局所屬機構依交通事業人
員任用條例任用之編制內現職人員而言」。而交通事業人員任用條例規定之交通事業
人員與公務人員退休法所稱退休之公務人員，不盡相同，且無準用之函令，則台灣鐵
路事業人員退休，自應依照特別規定之該台灣鐵路事業人員退休規則，而無公務人員
退休法暨該法施行細則規定之適用。原告係被告所屬餐旅服務總所員工，為依據交通
事業人員任用條例任用之鐵路局佐級資位人員，其退休自應依據該台灣鐵路事業人員
退休規則之規定處理，原告主張其退休生效日應依公務人員退休法施行細則第七條第
二項規定為八十七年七月十六日云云，自無可採。又台灣鐵路事業人員退休規則第八
條規定所稱之「職務加給」人事行政最高主管機關行政院人事行政局於本案再訴願決
定理由所被告所屬人員自五十八年七月改支未實施用人費率交通事業人員待遇時，
將其原支之統一薪俸、生活補助費及職務加給等併為薪額一項，即被告所屬人員待遇
自五十八年七月份起已無「職務加給」之項目，雖未明法規之所據，惟有行政院五
十八年十二月六日台五十八人政肆字第一九九五五號令：自五十八年七月份起改適用
交通事業人員待遇，取消「職務加給」，行政院八十五年十二月二日台八十五人政給
字第三九五六一號函對於被告所屬人員依照「台灣鐵路事業人員退休規則」辦理退休
，可否比照「公教人員退休金及其他現金給與、補償金發給辦法」規定發給補償金，
核示毋須補發「職務加給」，及行政院八十六年六月十六日台八十六人政給字第二○
○○○號及八十七年六月十五日台八十七人政給字第二一○○○○號函調整被告所屬
人員待遇之「未實施用人費率交通事業機構職員薪額及專業加給標準表」註記「專業
加給及主管職務加給不列入退休、撫、保俸計算」，可資參酌。台灣鐵路事業人員
退休規則第八條規定之職務加給，既因行政院令將之併為「薪額」一項，而台灣鐵路
事業人員待遇所援用之「未實施用人費率交通事業機構職員薪額及專業加給標準表」
復註明「專業加給」不列入退休計算，依據後令優於前令之原則，原告主張其退休金
之計算應包括「專業加給」云云，亦無可取。至司法院釋字第四四七號解釋係對政務
官退職酬勞金給與條例第四條第二項規定之「月俸額」應包括「其他現金給與」部分
所為之解釋，原告係依據台灣鐵路事業人員退休規則計算其退休金，自無援用該解釋
之餘地，又原告對被告核定其退休生效日及計算其退休金所衍生之行政上爭執，核與
原處分是否違法不生影響，無庸贅述。綜上，原告所訴皆無可採取，被告所為原處分
既無違誤，訴願、再訴願決定遞予維持，均無不合，原告起訴意旨，難謂有理由，應
予駁回。
據上論結，本件原告之訴為無理由，爰依行政訴訟法第二十六條後段，判決如主文。
中    華    民    國     八十八      年      五      月      十四       日
                    行 政 法 院 第 四 庭
                                審 判 長 評  事      葉  振  權
                                         評  事      吳      仁
                                         評  事      吳  錦  龍
                                         評  事      林  家  惠
                                         評  事      吳  明  鴻
右  正  本  證  明  與  原  本  無  異
                                         法院書記官  陳  盛  信
中    華    民    國     八十八      年      五      月      十四       日
